臺灣高雄地方法院刑事判決
111年度審金訴字第464號
公  訴  人  臺灣高雄地方檢察署檢察官
被      告  蘇乃宏


上列被告因洗錢防制法等案件，經檢察官提起公訴（111年度偵
字第15591號），因被告於準備程序進行中，就被訴事實為有罪
之陳述，經受命法官告知簡式審判程序之旨，並聽取被告與公訴
人之意見後，由本院合議庭裁定由受命法官獨任依簡式審判程序
審理，判決如下：
    主  文
蘇乃宏共同犯洗錢防制法第十四條第二項、第一項之洗錢未遂罪
，處有期徒刑貳月，併科罰金新臺幣伍仟元，罰金如易服勞役，
以新臺幣壹仟元折算壹日。
    事  實
一、蘇乃宏雖預見任意提供金融機構帳戶之帳號資料予無信賴基
    礎之人使用，該帳戶可能成為他人實施財產犯罪之工具，以
    遂行詐欺取財犯罪之目的，且匯入該帳戶之款項可能係來源
    不明之犯罪所得，倘代為領出該等款項，亦可能為詐欺集團
    提領詐騙贓款（即俗稱之「車手」）而構成洗錢行為，仍於
    民國110年4月5日某時，將其國泰世華商業銀行新生分行帳
    號000000000000號帳戶（下稱上開帳戶）之帳號資料提供予
    某真實姓名年籍不詳、綽號「可樂」之人，容任「可樂」之
    人及所屬詐欺集團利用上開帳戶作為詐欺他人財物及收受匯
    款之用，蘇乃宏並與該詐欺集團成員間共同基於縱使匯入其
    帳戶內之款項係詐騙贓款，且依指示自該帳戶提領款項並交
    付他人，將隱匿詐騙贓款之來源及去向，仍不違背其本意而
    基於詐欺取財、洗錢之犯意聯絡，推由詐欺集團不詳成員，
    於110年3月18日，自稱係澳門娛樂旅遊公司員工「顏榮民」
    ，並向陳姵萍誆稱：伊公司副總可操控澳門大樂透開獎號碼
    ，惟僅限港澳地區以外民眾下注，倘依指示匯款至指定帳號
    ，即可中獎云云。致陳姵萍陷於錯誤，而於110年4月7日11
    時53分許，在國泰世華商業銀行西門分行匯款新臺幣（下同
    ）6萬元至上開帳戶。嗣蘇乃宏接獲「可樂」之通知，於同
    年4月9日前往高雄市○○區○○○路00號國泰世華商業銀行大昌
    分行提款時，因上開帳戶業經通報為警示帳戶，無法提領而
    未能得逞。
二、案經陳姵萍訴由臺中市政府警察局第四分局報告臺灣高雄地
    方檢察署檢察官偵查後起訴。
    理  由
一、程序方面：
    本件被告蘇乃宏所犯均係死刑、無期徒刑、最輕本刑為3年
    以上有期徒刑以外之罪，其於準備程序進行中就被訴事實為
    有罪之陳述，經受命法官告知簡式審判程序之旨，並聽取當
    事人之意見後，本院合議庭認無不得或不宜改依簡式審判程
    序進行之情形，爰依刑事訴訟法第273條之1第1項規定，裁
    定由受命法官獨任進行簡式審判程序。又本件所引屬於審判
    外陳述之傳聞證據，依同法第273條之2規定，不受第159條
    第1項關於傳聞法則規定之限制，依法有證據能力，合先敘
    明。
二、認定犯罪事實所憑之證據及其理由：
    上開犯罪事實，業據被告坦承不諱，核與證人即告訴人陳姵
    萍證述相符，並有臉書對話紀錄、LINE對話紀錄、告訴人之
　　之匯款帳戶存摺封面影本、國泰世華商業銀行存款憑證影本
　　、國泰世華商業銀行客戶基本資料查詢、交易明細及對帳單
    資料、國泰世華商業銀行存匯作業管理部111年7月6日國世
    存匯作業字第1110116455號函暨附件在卷可稽，足認被告前
    揭任意性自白與事實相符，堪予採信。從而，本案事證明確
    ，被告犯行洵堪認定，應依法論科。
三、論罪科刑：
  ㈠法律說明：
　⒈按共同正犯應就全部犯罪結果共負責任，故正犯中之一人，
    其犯罪已達於既遂程度者，其他正犯亦應以既遂論科。又人
    頭帳戶之存摺、提款卡等物既在犯罪行為人手中，於被害人
    匯款至人頭帳戶時起，迄警察受理報案通知銀行列為警示帳
    戶凍結其內現款，犯罪行為人實際上既得領取，對該匯入款
    項即有支配管領能力，自屬既遂（最高法院110年度台上字
    第5420號判決意旨可供參照）。
　⒉按洗錢防制法所稱之「洗錢」行為，依第2 條之規定，係指
    ：一、意圖掩飾或隱匿特定犯罪所得來源，或使他人逃避刑
    事追訴，而移轉或變更特定犯罪所得；二、掩飾或隱匿特定
    犯罪所得之本質、來源、去向、所在、所有權、處分權或其
    他權益者；三、收受、持有或使用他人之特定犯罪所得。並
    於第14條、第15條規定其罰則，俾防範犯罪行為人藉製造資
    金流動軌跡斷點之手段，去化不法利得與犯罪間之聯結。申
    言之，洗錢防制法之立法目的，在於防範及制止因犯第3條
    所列之特定犯罪而取得或變得之財物或財產上利益及其之孳
    息，藉由包含處置（即將特定犯罪所得直接予以移轉或變更
    ）、分層化（即以迂迴層轉、化整為零之多層化包裝方式，
    掩飾或隱匿特定犯罪所得）及整合（即收受、持有或使用他
    人之特定犯罪所得，使之回流至正常金融體系，而得以合法
    利用享受）等各階段之洗錢行為，使其形式上轉換成為合法
    來源，以掩飾或切斷特定犯罪所得與犯罪之關聯性，而藉以
    逃避追訴、處罰。又一般詐欺集團先備妥人頭帳戶，待被害
    人受騙即告知帳戶，並由車手負責提領，以免錯失時機之共
    同詐欺行為中，詐欺集團取得人頭帳戶之實際管領權，並指
    示被害人將款項匯入與犯罪行為人無關之人頭帳戶時，即開
    始其共同犯罪計畫中關於去化特定犯罪所得資金之不法原因
    聯結行為。就其資金流動軌跡而言，在後續的因果歷程中，
    亦可實現掩飾、隱匿特定犯罪所得之效果，應認已著手洗錢
    ，雖因資金已遭圈存，未能成功提領，導致金流上仍屬透明
    易查，無從合法化其所得來源，而未生掩飾、隱匿特定犯罪
    所得之結果，仍應論以未遂犯。
　⒊經查，告訴人陳姵萍因受騙匯款至本案帳戶時起，迄至帳戶
    遭警示之期間，被告既持有上開帳戶存摺及提款卡，其對該
    帳戶具有管領能力，詐欺取財犯行已屬既遂。又被告依指示
    將本案帳戶帳號提供與「可樂」詐欺告訴人匯款至本案帳戶
    ，即開始其共同犯罪計畫中關於去化特定犯罪所得資金之不
    法原因聯結行為，已著手於洗錢犯行之實行，雖因本案帳戶
    遭警示而未能提領得逞，仍應成立洗錢未遂罪。
  ㈡罪名：
  ⒈核被告所為，係犯刑法第339條第1項詐欺取財罪，及洗錢防
    制法第14條第2項、第1項之洗錢未遂罪。
  ⒉被告與「可樂」就上開犯行，有犯意聯絡及行為分擔，應論
    以共同正犯。
  ⒊被告以一行為同時觸犯詐欺取財罪及洗錢未遂罪，為想像競
    合犯，應依刑法第55條規定，從一重之洗錢未遂罪處斷。
　㈢刑之減輕部分：
　⒈被告已著手於一般洗錢犯行之實行，惟未及將告訴人遭詐欺
    之款項提領而未遂，爰依刑法第25條第2項規定，按既遂犯
    之刑減輕之。
  ⒉犯洗錢防制法第14條、第15條之罪，在偵查或審判中自白者
    ，減輕其刑，洗錢防制法第16條第2項定有明文，查被告就
    本案犯行，於本院審理時坦承不諱，是其本案犯行，應減輕
    其刑。
　⒊被告有上開2種減輕事由，應依刑法第70條規定遞減之。　
  ㈣刑罰裁量：
    爰以行為人之責任為基礎，審酌被告不思憑己力正當賺取財
    物，竟圖謀非法所得，提供國泰世華銀行帳戶供「可樂」使
    用，並依指示前往銀行提款，所為不僅助長詐欺犯罪之猖獗
    ，危害社會治安，亦製造金流斷點，掩飾、隱匿詐欺犯罪不
    法所得去向，提升查緝人員調查之困難，所為實有不該，惟
    念其犯後坦承犯行，態度尚可，復參酌告訴人法益受損情形
    ，兼衡被告教育程度、經濟（涉個人隱私，詳卷）、前科素
    行（詳卷附臺灣高等法院被告前案紀錄表）等一切情狀，量
    處如主文所示之刑，及就罰金部分諭知易服勞役之折算標準
    。
四、沒收部分：
    按共同犯罪行為人之組織分工及不法所得，未必相同，特別
    是集團性或重大經濟、貪污犯罪，彼此間犯罪所得分配懸殊
    ，其分配較少甚或未受分配之人，如仍應就全部犯罪所得負
    連帶沒收之責，超過其個人所得之剝奪，無異代替其他犯罪
    參與者承擔刑罰，顯失公平。故共同犯罪，其所得之沒收，
    應就各人分得之數為之（最高法院104 年度第13次刑事庭會
    議決議、104 年度台上字第3935號判決意旨參照）。查本案
    被告於警詢時供稱綽號「可樂」之人沒有承諾代領金錢後會
    給予被告金錢或好處(見警卷第7頁)，卷內復無其他證據證
    明被告就本案已取得報酬，則因無證據證明被告實際上已取
    得報酬，本件自無從宣告沒收被告之犯罪所得。
據上論斷，應依刑事訴訟法第273條之1第1項、第284條之1、第2
99條第1項前段，判決如主文。
本案經檢察官莊玲如提起公訴，檢察官陳宗吟到庭執行職務。
中　　華　　民　　國　　111 　年　　10　　月　　25　　日
                  刑事第五庭  法  官    陳銘珠
以上正本證明與原本無異。
如不服本判決，應於判決送達之日起20日內向本院提出上訴書狀
。
因疫情而遲誤不變期間，得向法院聲請回復原狀。
中　　華　　民　　國　　111 　年　　10　　月　　25　　日
                              書記官    史華齡　　　　　
附錄本判決論罪科刑法條：
《洗錢防制法第14條》
有第二條各款所列洗錢行為者，處7年以下有期徒刑，併科新臺
幣5百萬元以下罰金。
前項之未遂犯罰之。
前二項情形，不得科以超過其特定犯罪所定最重本刑之刑。 
《中華民國刑法第339條》
意圖為自己或第三人不法之所有，以詐術使人將本人或第三人之
物交付者，處5年以下有期徒刑、拘役或科或併科50萬元以下罰
金。
以前項方法得財產上不法之利益或使第三人得之者，亦同。
前二項之未遂犯罰之。